臺灣臺北地方法院刑事判決
110年度重訴字第6號
公  訴  人  臺灣臺北地方檢察署檢察官
被      告  洪皓軒


選任辯護人  康皓智律師
上列被告因違反毒品危害防制條例等案件，經檢察官提起公訴（
110年度偵字第3128號）及移送併辦（110年度偵字第15950號）
，本院判決如下：
    主  文
洪皓軒共同運輸第一級毒品，處有期徒刑拾伍年。
扣案如附表編號一所示之物沒收銷燬之；如附表編號二至五所示
之物均沒收之。
    事  實
一、洪皓軒於民國109年10月間應林淑婷（由檢方另行偵辦，現
    通緝中）之邀約，與真實姓名、年籍不詳之蔡姓成年男子（
    下稱「蔡姓男子」），均明知海洛因屬毒品危害防制條例所
    定之第一級毒品，並為行政院依懲治走私條例第2條第3項公告
    之「管制物品管制品項及管制方式」第1項第3款所列管制進
    出口物品，未經許可不得非法運輸進入我國境內，竟基於運
    輸第一級毒品海洛因及私運管制物品進口之犯意聯絡，計畫
    以矽利康罐夾藏毒品之方式，自泰國輸入第一級毒品海洛因
    至我國境內，洪皓軒於事成後可取得報酬新臺幣（下同）10
    萬元。彼等謀畫既定，先由「蔡姓男子」於109年12月23日
    將日後要調換包裹內容物之矽利康照片提供予洪皓軒翻拍，
    並以洪皓軒在「新北市○○區○○○街000號」所經營之萊爾富便
    利商店薔薇店為收件地址，「蔡姓男子」則向泰國賣家訂購
    第一級毒品海洛因，再以「TSAI KAI RU」為收件人，該泰
    國賣家即於110年1月4日委由不知情之郵務業者將如附表編
    號1所示之海洛因包裹（下稱本案包裹）自泰國起運寄出，
    而於同年月7日以快捷郵包方式運抵臺灣，嗣經財政部關務
    署臺北關松山分關人員執行郵件檢查，發現本案包裹內夾藏
    如附表編號1所示之海洛因並為扣押後，為追查毒品來源及
    去向，再轉由法務部調查局臺北市調查處人員佯裝郵差於11
    0年1月13日10時34分許前往上址萊爾富便利商店薔薇店投遞
    ，適洪皓軒不在店內，惟以電話指示不知情之店員龐麗代收
    ，洪皓軒則於同日10時59分許回店內領取包裹時，即遭調查
    局人員以現行犯當場逮捕，並扣得如附表編號2至4所示之物
    ，始悉上情。
二、案經法務部調查局臺北市調查處移送臺灣臺北地方檢察署檢
    察官偵查起訴。
    理  由
壹、證據能力方面：
    本案所引用之供述及非供述證據，檢察官、被告洪皓軒及其
    辯護人均不爭執各該證據之證據能力【見本院110年度重訴
    字第6號卷（下稱本院卷）第109頁】，且亦查無依法應排除
    其證據能力之情形，是後述所引用證據之證據能力均無疑義
    ，先予敘明。
貳、實體方面：
一、訊據被告固坦承其有提供地址作為本案包裹之寄送地址，並
    可獲得10萬元代價，惟矢口否認有何運輸第一級毒品之犯行
    ，辯稱：其只知道本案包裹是毒品，但不知道裡面是海洛因
    ，其無運輸第一級毒品之犯意云云。辯護人則為被告辯稱：
    依被告與林淑婷之對話紀錄，無從認定被告主觀上知悉本案
    包裹內是海洛因，倘被告知道，斷無可能僅收取10萬元之報
    酬云云。
二、經查：
　㈠林淑婷及「蔡姓男子」於109年10月間邀同被告謀劃運輸毒品
    ，由被告提供其在上址所經營萊爾富便利商店薔薇店為收受
    包裹處，待取得包裹後被告再以矽利康將替換包裹內容物，
    被告事後即可獲得10萬元報酬；被告再於109年12月23日與
    「蔡姓男子」相約碰面，「蔡姓男子」提供日後欲調換之矽
    利康照片予被告翻拍；本案包裹於110年1月4日自泰國起運
    寄出，於同年月7日以快捷郵包方式運抵臺灣，經財政部關
    務署臺北關松山分關依法查驗本案包裹，發覺其內夾藏海洛
    因而扣押後，將該郵包轉由法務部調查局臺北市調查處進行
    調查，調查人員即佯裝郵差於110年1月13日10時34分許前往
    上址投遞，被告當時不在店內，惟以電話指示不知情之店員
    龐麗代收，被告則於同日上午10時59分許回店內領取本案包
    裹後，即遭調查局人員上前當場逮捕，並扣得如附表編號2
    至4所示之物品等情，業經證人龐麗於警詢中證述明確【見
    臺灣臺北地方檢察署（下稱北檢）110年度偵字第3128號卷
    （下稱偵卷）第73頁至第75頁】，且為被告所不爭執，並有
    財政部關務署臺北關扣押貨物收據及搜索筆錄、寄件單據、
    本案包裹照片、法務部調查局搜索扣押筆錄、扣押物品收據
    、扣押物品目錄表及被告所持用手機之對話紀錄翻拍照片等
    件在卷可佐（見北檢110年度他字第1073號卷第13頁至第26
    頁，偵卷第17頁至第25頁、第45頁至第49頁、第51頁、第53
    頁至第71頁、第207頁至第215頁】，是此部分事實，首堪認
    定。
　㈡本案包裹經送請法務部調查局鑑定，確認含有第一級毒品海
    洛因成分（詳如附表編號1之說明欄所載）乙節，有法務部
    調查局濫用藥物實驗室110年2月26日調科壹字第1102300146
    0號鑑定書1份在卷可憑（見偵卷第173頁），是此部分事實
    ，亦堪認定。
　㈢被告雖辯稱其不知本案包裹內之毒品係海洛因云云。惟查：
    被告於本院訊問中自承：109年10月是第一次與林淑婷他們
    見面，110年1月13日凌晨5點也有與「蔡姓男子」碰面等語
    （見本院卷第30頁至第32頁），且「蔡姓男子」亦有告知被
    告應以何廠牌之矽利康，以便日後得以將本案包裹內夾藏毒
    品之矽利康調包，復依被告與林淑婷之對話紀錄所示，被告
    詢問「會很久嗎」，林淑婷答稱「反正是告訴你細節 重要
    的就對了」（見偵卷第209頁），依此而觀，堪認「蔡姓男
    子」已就調換包裹內容物之方法詳細交代被告甚明，蓋若「
    蔡姓男子」未將運送標的係海洛因一事讓被告知悉，則該包
    裹所夾藏之物品並非海洛因時，被告對「蔡姓男子」亦無從
    提出合理說明，反讓「蔡姓男子」得以懷疑係被告私吞毒品
    之可能。職此，被告對於本案包裹係運送海洛因乙節應已知
    悉無疑，被告上開所辯，洵屬臨訟卸責之詞，要難採信。
　㈣毒品本屬非法之物，且本案所運輸者為第一級毒品海洛因，
    依其數量及純質淨重以觀，查緝風險及轉賣利潤極大，就相
    關之運輸細節當屬較為機密，而被告亦自陳知悉林淑婷係通
    緝犯身分（見本院卷第32頁），則衡諸常情，行為人於通聯
    或文字訊息中對於毒品多以代號稱之，甚或見面後再談及相
    關細節，以避免日後遭司法機關查緝。基此，當無從以被告
    與林淑婷之對話紀錄未提及「海洛因」之字眼，逕謂被告對
    於本案包裹係夾藏海洛因一事並不知悉，是辯護人上開所辯
    ，亦無足採。
　㈤辯護人雖辯稱：若被告知悉本案包裹係海洛因，當無可能僅
    以10萬元對價即答應為之云云。然：運送毒品之對價，是否
    有所謂「合理行情」，並未見辯護人提出相關資料佐證，且
    運送毒品之對價高低，亦與所運送之毒品種類、數量、方式
    、參與人數等因素攸關，況被告於審理中亦稱其係為解決自
    身債務問題，才選擇以此錯誤方式牟利（見本院卷第253頁
    ），堪認被告係為貪圖10萬元之利益始鋌而走險；酌以被告
    自陳案發時除經營萊爾富便利商店外，亦有兼職餐點外送員
    ，其配偶沒有上班等語（見本院卷第247頁），則該10萬元
    對被告而言，應屬額外之大筆收入無疑，是辯護人所指被告
    不可能僅為區區10萬元之代價即為運輸第一級毒品海洛因犯
    行云云，洵屬辯護人之主觀推測，本院當難憑採。
三、綜上所述，被告前揭犯行洵堪認定，本案事證明確，應予依
    法論科。
四、論罪科刑：
　㈠按海洛因係毒品危害防制條例第2條第2項第1款所列第一級毒
    品，並同屬經行政院依現行懲治走私條例第2條第3項授權訂
    定之「管制物品管制品項及管制方式」公告為第1項第3 款
    之管制進出口物品，不限其數額，均不得運輸及私運。又運
    輸毒品罪之所謂「運輸」，係指轉運輸送而言，不以自國外
    輸入國內或自國內輸出國外者為限，其在「國內運送」者，
    亦屬之。至於運輸之動機、目的係為己或為他人，運輸之方
    法為海運、空運、陸運或兼而有之，固非所問。運輸毒品或
    運送走私物品罪之成立，並非以所運輸之毒品或運送之走私
    物品已運扺目的地為完成犯罪之要件；是以，區別各該罪既
    遂、未遂之依據，應以已否起運離開現場為準，如已起運離
    開現場，其構成要件之輸送行為即已完成，不以達到目的地
    為既遂之條件（最高法院98年度台上字第3007號、95年度台
    上字第990號等判決意旨均足資參照）。
　㈡核被告所為，係犯毒品危害防制條例第4條第1項之運輸第一
    級毒品罪、懲治走私條例第2條第1項之私運管制物品進口罪
    。又，被告持有第一級毒品純質淨重10公克以上之低度行為
    ，為運輸之高度行為所吸收，不另論罪。被告以一運輸行為
    同時觸犯私運管制物品進口罪與運輸第一級毒品罪，為想像
    競合犯，應依刑法第55條規定，從一重之運輸第一級毒品罪
    處斷。再，檢察官移送併辦部分，與本案具單純一罪之關係
    ，為起訴效力所及，本院應併予審究。
　㈢被告與林淑婷及「蔡姓男子」間就本案運輸第一級毒品犯行
    ，有犯意聯絡及行為分擔，應論以共同正犯。另，被告利用
    不知情之航空公司及郵局員工等人，將本案包裹內之第一級
    毒品運入國內，為間接正犯。
　㈣按犯第4條至第8條之罪於偵查及審判中均自白者，減輕其刑
    ，毒品危害防制條例第17條第2項定有明文。該條修正理由
    略以：考量原立法之目的，係在使前述毒品案件之刑事訴訟
    程序儘早確定，當以被告於歷次審判中均自白犯罪者，始足
    當之，而所謂歷次審判中均自白，係指歷次事實審審級（包
    括更審、再審或非常上訴後之更為審判程序），且於各該審
    級中，於法官宣示最後言詞辯論終結時，被告為自白之陳述
    而言，故修正第2項，明定於偵查及歷次審判中均自白者，
    始減輕其刑。惟被告於本院審理中，均辯稱其對於本案包裹
    內係裝載海洛因一事並不知悉，即被告主觀上否認有運輸第
    一級毒品之犯意，基此，要難認被告就其犯行已有自白，當
    無毒品危害防制條例第17條第2項減刑規定之適用。
　㈤就毒品危害防制條例第17條第1項關於供出毒品來源，減免其
    刑之寬典規定，其中所稱「供出毒品來源」，依其文義及立
    法目的解釋，係指供出與其所犯有關的「本案毒品來源」而
    言，若被告所供出的資訊與自己所犯的本案無關，僅能認為
    提供他案線報，縱然警方因而查獲他案的正犯或共犯，只能
    就其和警方合作之犯後態度，於本案量刑時加以斟酌，尚不
    能逕依上揭規定予以減輕或免除其刑。具體而言，所謂「供
    出毒品來源，因而查獲」，須被告詳實地供出自己毒品來源
    之具體事證，因而使有偵查（或調查）犯罪職權之公務員知
    悉，而對該上游人員發動偵查（或調查），並因而破獲其犯
    罪者而言，反之，則無此減刑寬典之適用（最高法院107年
    度台上字第4524號判決意旨參照）。查被告於警詢中及偵訊
    時雖有供稱本案共犯為林淑婷，然林淑婷迄今未曾到案，且
    林淑婷部分現由臺灣臺北地方檢察署檢察官偵辦中，有本院
    公務電話紀錄1份在卷可憑（見本院卷第155頁）。據此，依
    目前卷證資料，檢警並未因被告之供述而查獲共犯林淑婷，
    揆諸前揭說明，尚與毒品危害防制條例第17條第1項之要件
    不符，無從據以減輕或免除其刑，特予敘明。
　㈥再，運輸第一級毒品之法定刑為死刑或無期徒刑，得併科3,0
    00萬元以下罰金，其罪刑至為嚴峻，然縱同為運輸毒品之人
    ，其原因動機不一，犯罪情節未必盡同，或有係大盤或中盤
    毒梟者，亦有因遭人遊說一時貪圖小利而受大盤或中盤毒梟
    利用充為毒品交通者，其運輸行為犯罪情狀之嚴重程度自屬
    有異，而運輸第一級毒品所設之法定最低本刑卻同為死刑或
    無期徒刑，得併科3,000萬元以下罰金，不可謂不重，於此
    情形，倘依其情狀處以低於法定最低本刑之有期徒刑，即足
    以懲儆，並可達防衛社會之目的者，自得依被告客觀之犯行
    與主觀之惡性二者加以考量其情狀是否有可憫恕之處，適用
    刑法第59條規定酌量減輕其刑，以符合罪刑相當原則。查：
    被告本案運輸數量非少之海洛因入境，固可能對社會秩序及
    國民健康造成嚴重危害，然本案包裹於抵臺即遭海關人員查
    獲，實際上並未擴散或流入市面，且就整體犯罪計畫而言，
    被告尚非居於運輸海洛因犯行之主導地位，僅因貪圖報酬而
    甘冒風險運輸毒品，其所扮演角色具有高度可替代性，惡性
    及犯罪情節與自始謀議策劃、大量且長期走私毒品以謀取不
    法暴利之毒梟有別，是依被告實際犯罪之情狀而言，即使量
    處法定最低刑度猶嫌過重，實有情輕法重之憾，本院審酌上
    情，依刑法第59條規定酌減其刑。
　㈦爰以行為人之責任為基礎，審酌被告為牟取利益，而共同運
    輸毒品，被告所為有助長毒品跨國交易，無以禁絕毒品流通
    ，除影響國家緝毒形象，亦打擊國內反毒政策執行成效，所
    為誠非可取，惟本案毒品於運抵我國後即遭查獲，幸未流入
    市面擴散，所造成危害尚非甚鉅，復考量被告未能坦認全部
    犯罪事實之犯後態度，兼衡其自陳大學畢業之智識程度、現
    為萊爾富便利商店店長並兼職外送餐點之工作、每月收入約
    4至7萬元、須扶養配偶及1歲與6歲之子女之家庭經濟狀況（
    見本院卷第247頁至第248頁）暨其尚無犯罪前科之素行、犯
    罪動機、目的、手段等一切情狀，量處如主文第一項所示之
    刑。
　㈧至辯護人表示希望可以給予被告緩刑機會等語。惟本案對被
    告所處之刑已逾有期徒刑2年，與刑法第74條第1項之要件不
    符，當無從對被告為緩刑宣告，併此敘明。
五、沒收部分：
　㈠按查獲之第一級毒品，不問屬於犯罪行為人與否，沒收銷燬
    之；犯第4條至第9條、第12條、第13條或第14條第1項、第2
    項之罪者，其供犯罪所用之物，不問屬於犯罪行為人與否，
    均沒收之，毒品危害防制條例第18條第1項前段、第19條第1
    項定有明文。
　㈡扣案如附表編號1所示之物，經鑑定後檢出第一級毒品海洛因
    之成分（詳如附表編號1說明欄所載），是此部分應依毒品
    危害防制條例第18條第1項前段規定宣告沒收銷燬之。至鑑
    定機關因鑑驗取樣部分，既因用罄而不復存在，自毋庸再為
    沒收銷燬；又盛裝前開毒品之包裝袋29只，以現今所採行之
    鑑驗方式，包裝袋仍會殘留微量毒品而無法將之完全析離，
    自應連同經查獲之前開毒品予以沒收銷燬之。
　㈢扣案如附表編號2至5所示之物，均係供被告為本案犯行所用
    之物乙節，業據被告陳明在卷（見本院卷第29頁、第244頁
    ），是此部分應依毒品危害防制條例第19條第1項規定宣告
    沒收。至扣案如附表編號6所示之物，係被告從事餐飲外送
    業所使用，扣案如附表編號7所示之物，則為被告之配偶黃
    柳云所有，均與本案無涉，是此部分均不予宣告沒收。
　㈣至被告本案運毒可獲得之報酬10萬元部分，因被告自陳其尚
    未取得款項（見本院卷第28頁），是就被告之犯罪所得部分
    即毋庸宣告沒收。
據上論斷，應依刑事訴訟法第299條第1項前段，毒品危害防制條
例第4條第1項、第18條第1項前段、第19條第1項，懲治走私條例
第2條第1項，刑法第11條、第28條、第55條前段、第59條，判決
如主文。
本案經檢察官楊思恬提起公訴，檢察官李山明到庭執行職務。
中　　華　　民　　國　　111 　年　　1 　　月　　25　　日
　　　　　　刑事第六庭    審判長法　官  黃傅偉
                                法　官  洪翠芬
　　　　　　　　　　　　　　　　法  官  劉俊源
上正本證明與原本無異。
如不服本判決，應於收受送達後20日內向本院提出上訴書狀，並
應敘述具體理由；其未敘述上訴理由者，應於上訴期間屆滿後20
日內向本院補提理由書狀（附繕本），「切勿逕送上級法院」。
　　　　　　　　　　　　　　　　書記官　洪紹甄
中　　華　　民　　國　　111 　年　　1 　　月　　25　　日
附錄本案論罪科刑法條全文如下：
毒品危害防制條例第4條：
製造、運輸、販賣第一級毒品者，處死刑或無期徒刑；處無期徒
刑者，得併科新臺幣3千萬元以下罰金。
製造、運輸、販賣第二級毒品者，處無期徒刑或10年以上有期徒
刑，得併科新臺幣1千5百萬元以下罰金。
製造、運輸、販賣第三級毒品者，處7年以上有期徒刑，得併科
新臺幣1千萬元以下罰金。
製造、運輸、販賣第四級毒品者，處5年以上12年以下有期徒刑
，得併科新臺幣5百萬元以下罰金。
製造、運輸、販賣專供製造或施用毒品之器具者，處1年以上7年
以下有期徒刑，得併科新臺幣1百50萬元以下罰金。
前五項之未遂犯罰之。

懲治走私條例第2條：
私運管制物品進口、出口者，處7年以下有期徒刑，得併科新臺
幣3百萬元以下罰金。
前項之未遂犯罰之。
第1項之管制物品，由行政院依下列各款規定公告其管制品項及
管制方式：
一、為防止犯罪必要，禁止易供或常供犯罪使用之特定器物進口
    、出口。
二、為維護金融秩序或交易安全必要，禁止偽造、變造之各種貨
    幣及有價證券進口、出口。
三、為維護國民健康必要，禁止、限制特定物品或來自特定地區
    之物品進口。
四、為維護國內農業產業發展必要，禁止、限制來自特定地區或
    一定數額以上之動植物及其產製品進口。
五、為遵守條約協定、履行國際義務必要，禁止、限制一定物品
    之進口、出口。

附表：
編號 扣案物名稱       說  明 1 海洛因貳拾玖包 （驗前淨重參仟參佰玖拾柒點捌貳公克，驗餘淨重參仟參佰玖拾柒點陸零公克，空包裝總重貳佰壹拾捌點零參公克，純度百分之捌拾伍點壹陸，純質淨重貳仟捌佰玖拾參點伍捌公克） 鑑定結果略以：經以化學呈色法及氣相層析質譜法鑑定，檢出第一級毒品海洛因成分。 2 行動電話壹支 （含SIM卡壹張） 廠牌：IPhone 型號：Ｘ 顏色：銀色 IMEI碼： &ZZZZ; 000000000000000 3 塑膠套管貳拾壹支  4 塑膠手套貳支  5 快捷郵包壹件  6 UberEats送貨包壹包  7 行動電話壹支 持用人：黃柳云 廠牌：三星 顏色：白色 （見北檢110年度偵字第15950號卷第119頁）